【裁判字號】    97,上訴,913
【裁判日期】    970619
【裁判案由】    違反毒品危害防制條例
【裁判全文】
臺灣高等法院高雄分院刑事判決         97年度上訴字第913號
上  訴  人
即  被  告  甲○○
上列上訴人因違反毒品危害防制條例案件，不服臺灣屏東地方法
院96年度訴字第1477號中華民國97年3 月27日第一審判決（起訴
案號：臺灣屏東地方法院檢察署96年度毒偵字第2211號），提起
上訴，本院判決如下：
    主  文
原判決撤銷。
甲○○施用第一級毒品，累犯，處有期徒刑拾月；又施用第二級
毒品，累犯，處有期徒刑陸月；應執行有期徒刑壹年貳月。
    事  實
一、甲○○有多次犯罪經法院判刑確定之紀錄，最近1 次經有期
    徒刑執行完畢係因犯竊盜罪、違反毒品危害防制條例、過失
    傷害罪，依序經臺灣高雄地方法院93年度簡上字第847 號、
    94年度簡上字第4728號、臺灣臺東地方法院95年度東交簡字
    第75號判決，判處有期徒刑8 月、6 月、4 月，均確定後，
    經臺灣臺東地方法院95年度聲字第649 號裁定應執行有期徒
    刑1 年4 月，並與另案犯妨害公務罪，經臺灣高雄地方法院
    93年度易字第1839號判處拘役50日部分接續執行，於民國94
    年9 月8 日入監執行，96年1 月31日執行完畢。
二、又其前因施用毒品而違反毒品危害防制條例，經臺灣高雄地
    方法院87年度毒聲字第4379號裁定令入勒戒處所施予觀察、
    勒戒，於87年12月8 日入所，87年12月29日因無繼續施用毒
    品傾向出所執行完畢；旋又因施用毒品而再犯違反毒品危害
    防制條例，經臺灣高雄地方法院92年度毒聲字第2005號裁定
    令入勒戒處所施予觀察、勒戒，於92年4 月1 日入所，因有
    繼續施用毒品傾向，經同院92年度毒聲字第2762號裁定入戒
    治處所施予強制戒治，於92年6 月11日轉入執行，復因無繼
    續施用毒品傾向，經同院92年度毒聲字第6316號裁定停止戒
    治，於92年11月5 日出所，嗣期滿未經撤銷停止戒治執行完
    畢。
三、詎其經前開有期徒刑及強制戒治執行完畢後5 年內，仍不知
    悔悟，復分別基於施用第一級、第二級毒品之犯意，於96年
    9 月18日日間某時，在其位於高雄縣大寮鄉○○村○○路32
    8 巷19號之住處內，以將海洛因粉末混入香菸內吸用之方式
    ，施用第一級毒品海洛因1 次；並於96年9 月22日凌晨2時
    前某時，在上開同一處所，以將甲基安非他命置入玻璃球內
    燒烤而吸用所生煙霧之方式，施用第二級毒品甲基安非他命
    1 次。嗣於96年9 月22日凌晨2 時許，在屏東市○○里○○
    街2 巷70號為警查獲，經採尿送驗結果，呈嗎啡即海洛因經
    人體水解代謝產物及甲基安非他命陽性反應。
四、案經屏東縣警察局屏東分局報告臺灣屏東地方法院檢察署檢
    察官偵查起訴。
    理  由
壹、程序方面：
一、被告甲○○前揭時地為警查獲送移後，旋因另案羈押於臺灣
    屏東看守所，並於97年2 月13日轉入臺灣屏東監獄竹田分監
    執行，臺灣屏東地方法院依刑事訴訟法第5 條第1 項規定，
    以其所在地在法院轄區內而就本件有第一審管轄權。
二、本件被告所犯係死刑、無期徒刑、最輕本刑為3 年以上有期
    徒刑以外之罪，已經被告就被訴事實先為有罪之陳述，經審
    判長告知被告簡式審判程序之旨，並聽取當事人之意見後，
    依刑事訴訟法第273 條之1 第1 項之規定，裁定進行簡式審
    判程序。又本件關於檢驗報告、被告前科表等等書證，依同
    法第273 條之2 規定，不受第159 條第1 項關於傳聞法則規
    定之限制，依法均有證據能力，合先敘明。
貳、實體方面：
一、前揭因施用第一級、第二級毒品致尿液中含嗎啡及甲基安非
    他命成分之事實，訊據被告甲○○坦承不諱，並有載明其尿
    液經鑑檢呈嗎啡、甲基安非他命陽性反應之正修科技大學超
    微量研究科技中心96年10月11日，編號R00-0000-000號檢驗
    報告在卷可稽，堪信為真。
二、又被告因施用毒品而違反毒品危害防制條例，經臺灣高雄地
    方法院87年度毒聲字第4379號裁定令入勒戒處所施予觀察、
    勒戒，於87年12月8 日入所，87年12月29日因無繼續施用毒
    品傾向出所執行完畢；旋又因施用毒品而再犯違反毒品危害
    防制條例，經臺灣高雄地方法院92年度毒聲字第2005號裁定
    令入勒戒處所施予觀察、勒戒，於92年4 月1 日入所，嗣因
    有繼續施用毒品傾向，經同院92年度毒聲字第2762號裁定入
    戒治處所施予強制戒治，於92年6 月11日轉入執行，復因無
    繼續施用毒品傾向，經同院92年度毒聲字第6316號裁定停止
    戒治，於92年11月5 日出所，嗣期滿未經撤銷停止戒治執行
    完畢，有臺灣高等法院被告前案紀錄表、臺灣屏東地方法院
    檢察署刑案資料查註紀錄表、全國施用毒品案件紀錄表、受
    觀察勒戒人毒品及前科紀錄簡列表各1 份在卷可按，其經強
    制戒治執行完畢，5 年內再犯本件施用第一級、第二級毒品
    之犯罪事證已臻明確，應依法論科。
三、按海洛因、甲基安非他命為毒品危害防制條例第2 條第2 項
    第1 款、第2 款規定之第一級、第二級毒品，除法律另有規
    定者外，不得持有、施用。核被告甲○○所為，係犯毒品危
    害防制條例第10條第1 項施用第一級毒品罪、同條第2 項施
    用第二級毒品罪。其因施用而持有海洛因、甲基安非他命之
    低度行為，各為施用之高度行為所吸收，不另論罪。又被告
    甲○○有多次犯罪經法院判刑確定之紀錄，最近1 次經有期
    徒刑執行完畢係因犯竊盜罪、違反毒品危害防制條例、過失
    傷害罪，依序經臺灣高雄地方法院93年度簡上字第847 號、
    94年度簡上字第4728號、臺灣臺東地方法院95年度東交簡字
    第75號判決，判處有期徒刑8 月、6 月、4 月，次第確定後
    ，經臺灣臺東地方法院95年度聲字第649 號裁定應執行有期
    徒刑1 年4 月，並與另案犯妨害公務罪，經臺灣高雄地方法
    院93年度易字第1839號判處拘役50日部分接續執行，於94年
    9 月8 日入監執行，96年1 月31日執行完畢，有臺灣高等法
    院被告前案紀錄表及臺灣屏東地方法院檢察署刑案資料查註
    紀錄表各1 份在卷可按，其5 年之內再因故意犯有期徒刑以
    上刑之本案2 罪，均為累犯，應依法加重其刑。另其所犯上
    開2 罪犯意各別，行為互殊，所犯構成要件有異，應予分論
    併罰。
四、原審據以論罪科刑，固非無見。惟按被告雖屢次觸犯施用毒
    品之犯行，經強制戒治，仍未能斷戒施用毒品惡習，顯見其
    戒治意志不堅，缺乏勒戒動機。但施用毒品犯罪係對己身殘
    害，並未造成他人具體危害，且其能於警、偵訊、原審及本
    院審理時均坦承犯行，犯後態度尚稱良好，及其犯罪之動機
    係一種藥物信賴、目的僅是滿足自己、手段平和，且因刑法
    已廢止連續犯之規定而需採1 罪1 罰，而施用毒品本身具有
    成癮性，每有因多次施用遭查獲之情形，如每1 罪均量處過
    重之刑罰，將因數罪分論併罰結果而導致應執行甚長之刑期
    ，此顯違比例原則而與法律是在教化、矯正犯人之目的不符
    ，本院認為應依照一般量刑標準始為適當，原判決認為毒品
    危害防制條例第10條所規定對施用毒品行為之處罰，其法定
    刑猶相當，或更甚於刑法中關於故意「傷害他人」規定罪責
    ，舉輕明重，足徵其規範保護之法益，原不在該「自戕」行
    為本身所造成行為人個人身體健康之有形侵害。蓋民主法治
    國家之所異於獨裁、集權社會，其國家政策、社會發展，均
    取決於以全體公民個人意志累積形成之群體意志，凡公民不
    分性別、學歷、職業、貧富、愚智，任由鴻儒碩彥至販夫走
    卒，其個人意志之表現就群體意志決定之形成，均屬等值，
    直接影響國家、社會整體之命運，至關重要，則個人基於自
    主、健全意思所表現之公民意志，不分良窳，均應尊重，然
    若有藉不正手段影響他人或自陷個人健全自主意志不能正常
    形成、表現者，不僅直接侵蝕公民群體意志形成之基礎，迫
    令其他自重慎行大眾均須承受建立在該不健全基礎形成之公
    共政策、社會生活品質之結果，對於國家、社會法益及人民
    全體利益，猶已構成危害，是如投票受賄罪所規範者，即在
    禁止公民匯集個人自主意志以形成群體意志之過程受不當影
    響及控制，即為適例。今毒品除可對個人身體健康造成有形
    傷害外，就人之身體及精神形成高度成癮性及依賴性，猶足
    以抑制個人表現其本於心性能力所為自主意志之決定，並進
    而造成群體意志表現遭不當扭曲之危險，直接影響國家、社
    會之發展，侵害至鉅，斷非僅止於個人健康之危害。被告甲
    ○○迭因施用毒品而經觀察、勒戒、強制戒治及刑之執行矯
    治，未幾仍重蹈覆轍，除徵其守法觀念薄弱，堪認已施用毒
    品成習，積重難返，對其個人身心、家庭及國家、社會之危
    害非輕，並考量其本件施用毒品之情節，及其犯罪經查獲後
    ，於偵查中雖已坦認犯行，嗣本院審理時為求苟免應受該當
    矯正之強度，除強詞扭曲前開依科學鑑定證據已經明確之事
    實，猶在審理時對公訴檢察官所為論告斥以「我吸食方式跟
    別人不同也不可以嗎！」等語，尚無證據可認有真心悔悟並
    決心改正溺陷多年惡習之犯後態度，並考量其前述自80年迄
    今，僅因涉及毒品而違反麻醉藥品管理條例或毒品危害防制
    條例，已經法院5 次判決確定，尚不含因觀察勒戒及強制戒
    治接受矯治共計執行約8 月部分，所處有期徒刑刑度依序為
    6 月、5 月、5 月、5 月、6 月，若單純累計其期間已達35
    月，約相當於3 年光陰，然均未見收得任何矯治成效，徒耗
    司法資源，其惡性顯非反覆施以短期自由刑所能改善，期在
    現行針對一般通案設計之假釋等處遇制度下，使此個案能就
    本件施用2 種毒品犯行在監沈澱、思考至少1 年6 月至2 年
    ，以略收瞑眩之效，尚能及時在飛逝之黃金歲月結束前獲得
    真正改善出監，成就自我，刑期無刑云云，據以量處被告「
    施用第一級毒品部分有期徒刑1 年8 月；施用第二級毒品部
    分有期徒刑1 年6 月；並應執行有期徒刑3 年。」云云，本
    院尚難認同其見解，其量刑明顯過重，自有未洽。被告上訴
    意旨，執此指摘原判決不當為有理由，自應由本院將原判決
    撤銷改判。爰審酌被告甲○○之年齡、品行、智識能力、犯
    罪手段、行為對法益造成侵害之程度、被告甲○○為62年4
    月30日出生、受有高中畢業教育程度、業工之人，為本件犯
    罪時年34歲，有警詢年籍等資料在卷可參，年值青壯，又其
    有多次施用毒品前案紀錄其迭因施用毒品而經觀察、勒戒、
    強制戒治及刑之執行矯治，未幾仍重蹈覆轍，足見其施用毒
    品成習，積重難返，對其個人身心、家庭及國家、社會之危
    害非輕，並考量其本件施用毒品之情節，及其犯罪經查獲後
    ，坦承犯行等一切情狀，分別量處如主文第2 項所示之刑，
    並定其應執行之刑。
據上論結，應依刑事訴訟法第369 條第1 項前段、第364 條、第
299 條第1 項前段，毒品危害防制條例第10條第1 項、第2 項，
刑法第11條前段、第47條第1 項、第51條第5 款，判決如主文。
本案經檢察官林應華到庭執行職務。
中    華    民    國    97    年    6     月    19    日
                  刑事第五庭    審判長法  官  曾永宗
                                      法  官  王伯文
                                      法  官  任森銓
以上正本證明與原本無異。
施用第二級毒品部分不得上訴。
施用第一級毒品部分如不服本判決，應於收受本判決後10日內向
本院提出上訴書狀，其未敘述上訴理由者，並得於提起上訴後10
日內向本院補提理由書狀（應附繕本）「切勿逕送上級法院」。
中    華    民    國    97    年    6     月    19    日
                                      書記官  廖素珍
附錄本件判決論罪科刑法條：
毒品危害防制條例第10條
施用第一級毒品者，處6 月以上5 年以下有期徒刑。
施用第二級毒品者，處3 年以下有期徒刑。


司法院資訊處製作；財團法人民間司法改革基金會備份。
